臺灣臺南地方法院刑事判決　　　　　　　　　　　　九十一年度交易字第一四號
　　公　訴　人　臺灣臺南地方法院檢察署檢察官
　　被　　　告　甲○○
右列被告因過失傷害案件，經檢察官提起公訴（九十一年度偵字第三二０七號），本
院判決如左：
    主  文
甲○○因過失傷害人，處拘役肆拾日，如易科罰金，以參佰元折算壹日。
    事  實
一、甲○○於民國九十年九月二十四日上午，駕駛車牌號碼ＸＴ—七六六八號自用小
    客車，沿台南市○○路○段內側快車道，由北往南方向行駛，而於同日上午六時
    四十五分許，途經該路段與郡安路四、五段之交岔路口時，理應注意汽車行駛時
    ，駕駛人應注意車前狀況，並隨時採取必要之安全措施，且應注意汽車行經交岔
    路口，應注意橫向來車相交情形，又依當時天候晴朗、日間自然光線、路面乾燥
    無缺陷、道路上未有任何障礙物、視距復屬良好等情形以觀，客觀上亦無不能注
    意之情事，其竟疏於注意橫向來車，且未注意車前狀況，即貿然通過該路口。適
有乙○○無照駕駛車牌號碼ＮＥＺ—九０五號重型機車，沿郡安路五段慢車道，
    由西往東方向同時行至該路口，亦疏於注意橫向來車及未注意車前狀況，而貿然
    通過該路口。甲○○因有前述疏失，以致看見橫向而來，由乙○○所騎之機車時
    ，業已避煞不及，而於其行向之內側快車道靠近中央分隔島處，撞及乙○○所騎
    之機車，乙○○遭撞擊後隨即人、車倒地，並因之受有右側肩峰鎖骨關節脫臼、
    右側腓骨骨折、手指二側多處挫傷及擦傷等傷害。甲○○於肇事後，犯罪未被有
    偵查權之公務員或機關發覺前，即向台南市警察局交通隊警員報案而自首，並坦
    承犯行進而接受裁判。
二、案經乙○○訴由台南市警察局第三分局報告臺灣臺南地方法院檢察署檢察官偵查
    起訴。
    理  由
一、前開犯罪事實，業據被告甲○○於警訊時及偵審中坦白承認，核與告訴人乙○○
    於警訊時所指訴之情節相符，且有道路交通事故調查報告表一紙及故現場蒐證照
    片十張附卷可參；又告訴人因本件車禍，而受有如事實欄所載等傷害，復有奇美
    醫學中心九十年九月二十六日診斷證明書一紙在卷足憑。
二、其次，本件案發當時，雙方行向之燈光號誌為何？因被告甲○○與告訴人乙○○
    於警訊時，均堅稱己方行向之燈光號誌為綠燈，且本件經送鑑定結果，認本件肇
    事地點為設有行車管制號誌之交岔路口，二車不同方向行駛，號誌運作正常，但
    雙方當事人均認定其行向為綠燈，無可佐證當時號誌運作情形資料，而未便鑑定
    等情，亦有台灣省台南區車輛行車事故鑑定委員會九十一年六月十日南鑑字第九
    一０六五四號函一份在卷可佐。此外，本院亦查無其他積極事證，足以確認當時
    之行車管制燈光號誌實際上為何？故案發當時雙方行向確實燈號情形，業已無從
    查證。
三、然而，按汽車行駛至交岔路口，除依道路交通安全規則第一百零二條第一項第一
    款之規定，應遵守燈光號誌或交通警察之指示行駛外，仍應減速慢行，並注意橫
    向來車，此觀諸道路交通標誌標線號誌設置規則第二十二條第三款規定：「於交
    岔路口應設置警告標誌」、同規則第三十條第一項規定：「岔路標誌，用以促使
    車輛駕駛人減速慢行，注意橫向來車相交」，及同條第四項第二款規定：「於有
    交通號誌管誌時才免予設置」等，即可明瞭。另道路交通安全規則第九十四條第
    三項亦明文規定：汽車行駛時，駕駛人應注意車前狀況，並隨時採取必要之安全
    措施。據此足見，在交岔路口減速慢行，注意左右來車，以及注意車前狀況，並
    隨時採取必要之安全措施，均係汽車駕駛人駕駛汽車於道路上行駛之基本注意義
    務。而依前述交通事故調查報告表中警繪之事故現場圖及事故現場蒐證照片，可
    知本件車禍兩車之撞擊點，已接近南面路口靠近分隔島之道路中央處，即告訴人
    所騎之機車，將要通過被告小客車行向之快車道，且被告所駕駛之小客車，亦將
    要通過該交岔路口時，才發生碰撞，基此判斷，被告於肇事前，應有足夠之距離
    及充分之時間，可以發覺告訴人之機車將自右駛出，而預為防範，因之若非被告
    當時未注意橫向來車情形，並疏於注意車前狀況，則應不致於見狀無法及時煞停
    而肇事，是被告於肇事當時，駕駛小客車有疏未注意橫向來車，及疏於注意車前
    狀況等情形，應無疑義。
四、再者，本件被告甲○○駕車行經右述交岔路口，既應注意前開道路交通安全規則
    等規定，而案發當時天候晴朗、日間自然光線、路面乾燥無缺陷、道路上未有任
    何障礙物、視距復屬良好等情，復有前開道路交通事故調查報告表載明可考，據
    此判斷，客觀上亦無不能注意之情事，其竟疏未注意橫向來車相交情形，且未注
    意車前狀況，即貿然通過右述交岔路口，以致不慎與告訴人乙○○所駕駛之機車
    發生碰撞，是被告之前開駕駛行為，顯有過失。至告訴人無照駕車、疏未注意橫
    向來車及疏未注意車前狀況等駕駛行為，雖應係本件車禍肇事之主要原因，然被
    告之上述過失，既與告訴人之過失，併合而為本件車禍之肇事原因，則告訴人之
    過失，或可供為對被告量刑時之斟酌，但被告之刑責，則不能因此相抵而獲得減
    免，附此敘明。
五、末查，本件告訴人乙○○係因此次車禍，而受有如事實欄所載之傷害，故被告甲
    ○○之過失駕車行為，與告訴人所受之傷害結果間，具有相當因果關係，復屬顯
    然。從而，本件事證已甚明確，被告之過失傷害犯行，堪予認定。
六、核被告甲○○所為，係犯刑法第二百八十四條第一項前段之普通過失傷害罪。又
    其於肇事後，犯罪未被有偵查權之公務員或機關發覺前，即向台南市警察局交通
    隊警員報案而自首，並坦承犯行進而接受裁判，此亦據卷附之警訊筆錄記載明確
    ，是應依刑法第六十二條前段自首之規定，減輕其刑。本院審酌被告之生活狀況
    、品行、智識程度、犯罪所生之危險或損害，及告訴人乙○○因本件車禍所受之
    傷勢，雖非輕微，而被告肇事後至今，亦未與告訴人就民事損害賠償事宜達成和
    解，然如前述，告訴人無照駕車、疏未注意橫向來車及疏未注意車前狀況等駕駛
    行為，應係本件車禍肇事之主要原因，故被告之過失程度，經核並非重大，又被
    告犯罪後業已坦白承認所為，態度尚非稱惡劣等一切情狀，量處如主文所示之刑
    ，並諭知易科罰金之折算標準。
據上論斷，應依刑事訴訟法第二百九十九條第一項前段，刑法第二百八十四條第一項
前段、第六十二條前段、第四十一條第一項前段，罰金罰鍰提高標準條例第一條前段
、第二條，判決如主文。
中　　華　　民　　國　　　九十一　　　年　  　七　　　月　　　十九　　　日
                              臺灣臺南地方法院交通法庭
                                  法　官    陳  志  成
右正本證明與原本無異
如不服本判決應於送達後十日內向本院提出上訴狀
                                      書記官
中　　華　　民　　國　　　　　　年　　　　　　　　月　　　　　　　　日
附錄本案論罪科刑法條全文：
刑法第二百八十四條第一項（普通過失傷害罪）
因過失傷害人者，處六月以下有期徒刑、拘役或五百元以下罰金，致重傷者，處一年
以下有期徒刑、拘役或五百元以下罰金。
